【裁判字號】    98,訴,519
【裁判日期】    980724
【裁判案由】    侵權行為損害賠償
【裁判全文】
臺灣高雄地方法院民事判決               98年度訴字第519號
原      告  乙○○
被      告  甲○○
上列當事人間侵權行為損害賠償事件，原告於刑事訴訟程序（97
年度審交簡字第1535號）提起附帶民事訴訟（97年度審交簡附民
字第178 號），經本院刑事庭裁定移送，本院於民國98年6 月29
日言詞辯論終結，判決如下：
    主  文
被告應給付原告新台幣參拾捌萬零壹佰壹拾元，及自民國九十七
年十一月二十四日起至清償日止，按週年利率百分之五計算之利
息。
原告其餘之訴駁回。
本判決第一項得假執行。
    事  實  及  理  由
一、按訴狀送達後，原告不得將原訴變更或追加他訴，但減縮應
    受判決事項之聲明者，不在此限，民事訴訟法第255 條第1
    項第3 款定有明文。本件原告起訴聲明：(一)被告應給付原告
    新台幣（下同）55萬元，及自附帶民事起訴狀繕本送達翌日
    起至清償日止，按週年利率5 ％計算之利息。(二)願供擔保，
    請准宣告假執行。嗣於本院民國98年4 月22日準備程序及同
    年6 月29日言詞辯論程序中，當庭更易其聲明如後述（見本
    院卷第59頁、第75頁）。原告所為係屬減縮應受判決事項之
    聲明，揆諸首揭規定，於法有據，合先敘明。
二、原告主張：被告於96年10月16日10時5 分許，駕駛車牌號碼
    7C-4297 號自用小貨車（下稱系爭小貨車），沿高雄市○○
    區○○街由東往西方向行駛，行經該路段與高雄市新興區○
    ○○路交叉路口時，本應注意遵守道路交通標誌及汽車行經
    未劃設行人穿越道之交叉路口，遇有行人穿越道路時，無論
    有無交通指揮人員或號誌指示，均應暫停讓行人先行通過，
    竟疏未注意前開規定，即貿然違規左轉，適原告步行自西向
    東欲穿越和平一路時，遭系爭小貨車撞及（下稱系爭事故）
    ，原告因此受有頭部外傷併顱內出血及胸部挫傷併左側第3
    、4 肋骨骨折之傷害（下稱系爭傷害），並支出醫療費用及
    車禍事故鑑定費用計8,49 0元、看護費用12萬元、補給品費
    用5 萬元、交通費用1 萬元，且受有3 個月無法工作之薪資
    損失15萬元及精神上痛苦之損失15萬元等情，爰依民法侵權
    行為之法律關係，提起本訴，並聲明：被告應給付原告488,
    490 元，及自附帶民事起訴狀繕本送達之翌日起至清償日止
    ，按週年利率5%計算之利息。
三、被告則以：系爭事故發生後，伊有去探望原告，亦知道要負
    責任，但不了解要負多少責任；對原告請求醫療費用其中有
    提出單據部分，沒有意見等語置辯，並聲明：原告之訴駁回
    。
四、茲據原告主張及被告答辯意旨，本院認兩造爭執之事項為：
    (一)原告是否應負與有過失責任？如有，兩造間之過失比例各
    如何？(二)如原告得請求賠償損害，其得請求損害賠償之項目
    及金額若干？茲就上開爭點分別論述如下：
  (一)原告是否應負與有過失責任？如有，兩造間之過失比例各如
    何？
  1.按駕駛人駕駛汽車，應遵守道路交通標誌之指示；汽車行經
    未劃設行人穿越道之交岔路口，遇有行人穿越道路時，無論
    有無交通指揮人員指揮或號誌指示，均應暫停讓行人先行通
    過，道路交通安全規則第90條、第103 條第3 項分別訂有明
    文。經查，被告於前開時地，駕駛系爭小貨車，沿高雄市○
    ○區○○街由東往西方向行駛，途經前開交叉路口時，該路
    口未劃設行人穿越道，惟泰順街東向西方向設有禁止左轉之
    標誌，詎被告疏未注意前揭規定，冒然違規左轉，且未暫停
    禮讓行人先行，又依當時天氣晴朗、日間自然光線，及視距
    良好等情況下，並無不能注意情事，適原告步行自西向東欲
    穿越和平一路時，遭系爭小貨車撞及，致原告受有系爭傷害
    等情，有道路交通事故現場圖暨調查報告表（一）、（二）
    、事故現場及車損照片，暨高雄市立聯合醫院（下稱聯合醫
    院）診斷書（見影(一)卷第3 至8 頁）在卷可稽。再被告就系
    爭事故之發生為有過失之情，為其於本院言詞辯論程序中所
    自承，故前開事實，堪予認定。
  2.次按行人穿越道路，未設有行人穿越道、人行天橋或人行地
    下道設施之交岔路口，穿越道路之範圍，應於人行道之延伸
    線內；未設人行道，而有劃設停止線者，應於停止線前至路
    緣以內，此為道路交通安全規則第134 條第2 款前段所明訂
    。查，案發地點之交叉路口並未設有行人穿越道、人行天橋
    或人行地下道等設施，有卷附道路交通事故現場圖及現場照
    片（見影(一)卷第3 、8 頁）在卷可證，堪予認定。次查，原
    告倒地受傷之位置係在距和平一路由南往北車道停止線南方
    ，約0.2 公尺處之分向限制線上乙節，亦有前揭現場圖及照
    片可證，同堪認定。倘參酌原告穿越和平一路之際，遭被告
    駕車自左方撞擊，依物理原理作用，應往右側傾倒乙情以觀
    ，可推知原告穿越和平一路行走之位置約在停止線前至路緣
    之間，揆諸前開規定，即難認其有何違規穿越道路之行為。
    足徵被告因未依標誌指示行駛，違規左轉且未禮讓行人先行
    ，始生系爭事故，故原告依前揭規定穿越馬路，並無何過失
    可言。再佐以高雄市政府交通局車輛行車事故鑑定委員會（
    下稱行車事故鑑定委員會）鑑定結果為：被告行經無號誌交
    叉路口，未禮讓行人優先通行為肇事原因。未依標誌行駛，
    為違規行為；原告無肇事原因（見影(一)卷第11頁）等詞，及
    被告業因系爭事故遭本院以97年審交簡字1535號判決認其涉
    犯過失傷害罪，判處拘役50日確定在案等情以觀，益徵被告
    就系爭事故之發生為有過失，而原告並無與有過失。
  (二)如原告得請求賠償損害，其得請求損害賠償之項目及金額若
    干？
    按因故意或過失，不法侵害他人之權利者，負損害賠償責任
    ；不法傷害他人之身體或健康者，對於被害人因此喪失或減
    少勞動能力，或增加生活上需要時，應負損害賠償責任；不
    法侵害他人之身體、健康、名譽、自由、信用、隱私、貞操
    ，或不法侵害其他人格法益而情節重大者，被害人雖非財產
    上之損害，亦得請求賠償相當之金額。民法第184 條第1 項
    前段、第193 條第1 項及第195 條第1 項分別定有明文。本
    件原告所受系爭傷害，係由於被告之過失行為所致，業如前
    說明，則被告對於原告所受損害，揆諸前揭規定，自應負擔
    全部損害賠償責任，合先敘明。茲就原告得請求賠償損害之
    項目及金額，分論如下：
  1.醫療費用及車禍事故鑑定費用部分：
    原告主張因系爭事故共支出醫療費6,490 元，且均屬必要費
    用乙節，業據其提出醫療費用收據21紙為據（見本院卷第24
    至32頁、第38至41頁），且為被告所不爭執（見本院卷第76
    頁），故此部分之損害，堪予認定。又原告主張為釐清系爭
    事故之責任，故向行車事故鑑定委員會申請鑑定，而支出鑑
    定費2 千元一情，業據其提出收據1 紙為證（本院卷第37頁
    ），本院認該鑑定費用係為確立系爭事故之肇事責任，與被
    告之侵權行為間具相當因果關係，且核屬必要費用，是原告
    此部分之請求亦應予准許。
  2.工作損失部分：
    原告主張：伊於案發時任職於亞周服飾有限公司（下稱亞周
    公司），因系爭傷害，致受有3 個月無法上班之損失，依案
    發前6 個月之平均月薪，每月按5 萬元計算等情。經查，參
    諸卷附原告所提出96年3 月至9 月於亞周公司任職之月薪明
    細、暨本院依職權調閱其96年度稅務電子閘門財產所得調件
    明細表（見本院卷第12頁、第33至34頁）所示內容以觀，足
    徵原告於96年間確任職於亞周公司，自96年3 月起至9 月間
    ，平均月薪為53,736元（未扣勞健保費及所得稅等）。此外
    ，本院依職權就原告所受系爭傷害可能影響其工作能力之期
    間乙節，函詢聯合醫院，據該院函覆稱：原告之傷勢可能影
    響工作之期間約2 至3 個月（見本院卷第45頁）等詞，堪認
    原告主張：因系爭傷害致受有3 個月無法上班之工作損失，
    每月按5 萬元計算，合計共15萬元等語，應屬有據。
  3.補給品費用部分：
    原告主張：因系爭事故，計支出補給品費用5 萬元云云。惟
    關於此部分之費用，其並未提出任何單據或醫師之處分以供
    本院審酌，難認屬必要之支出，不應准許。
  4.看護費用部分：
    查，原告因系爭事故自96年10月16日起至同年月26日止，在
    聯合醫院住院治療，住院期間需人24小時看護，出院後宜休
    養3 個月，亦需全日照護等節，有聯合醫院98年1 月21日、
    98 年5月5 日函各1 份（見本院卷第45頁、第68頁）在卷可
    參，堪予認定，故原告於看護期間支出之看護費，即屬其因
    本件事故而增加生活上之需要部分，自得請求被告給付。又
    按親屬照顧被害人之起居，固係出於親情，但親屬看護所付
    出之勞力，並非不能評價為金錢；如只因兩者身分關係密切
    而免除支付義務，此種親屬基於身分關係之恩惠，自不能加
    惠於加害人。故應衡量及比照僱用職業護士看護情形，認被
    害人受有相當看護費之損害，得向加害人求償，此有最高法
    院94年度台上字第1543號判例意旨可資參照。次查，原告主
    張由伊先生全日照護，共照護2 個月，每日以2 千元計等情
    ，本院衡量目前一般看護費用收費情形，原告請求以每日2
    千元計算看護費用，並未逾一般行情，復揆諸前揭判例意旨
    ，其請求2 個月之看護費共12萬元（計算式：2 千元/ 日×
    60日＝12萬元），即屬有據。
  5.交通費用部分：
    關於原告主張受傷後在家休養期間因往返醫院治療之需，支
    出計程車費共計1 萬元乙情，參諸本院就原告自案發後，前
    往醫院治療、復健之日期及次數乙節函詢聯合醫院，據該院
    函覆稱：原告自96年10月16日至98年1 月12日共前往醫院追
    蹤治療9 次等語（見本院卷第45頁）以觀，足徵原告因系爭
    事故受傷後確實數次前往醫院就診，又衡諸原告所受系爭傷
    害傷勢非輕，因此導致其行動不便，堪認有搭計程車之必要
    ，其請求此部分之交通費自屬其因系爭事故所增加生活上之
    費用；另佐以自原告住處至聯合醫院之單程計程車車資為90
    元乙節，有高雄市計程車客運商業同業公會98年2 月11日函
    （見本院卷第52頁）附卷可考，依此計算，原告所得請求之
    交通費應為1,620 元（180 元×9 ＝1,620 元），逾此範圍
    之主張，則屬無據。
  6.精神慰撫金部分：
    按慰撫金數額之認定，除依被害人所受身體、精神上痛苦程
    度及所造成影響二者予以衡量外，尚須斟酌被害人與加害人
    雙方之身分資力與加害之程度及各種情形，予以核定。經查
    ，原告為高職畢業，在百貨公司擔任售貨服務櫃臺小姐，月
    薪約4 萬元至6 萬元間；被告為高職畢業，職業為工，每月
    薪資所得約1 萬8 千元等情，業據原告陳明在卷（見本院卷
    第18頁背面），並有兩造稅務電子閘門財產所得調件明細表
    （見本院卷第12至16頁）在卷可稽。本院斟酌原告因系爭事
    故受有前揭傷勢而住院，精神上自受有相當之痛苦，暨兩造
    之學經歷、經濟能力及被告事後之態度等情狀，認原告請求
    被告賠償之精神慰撫金15萬元，尚屬過高，應予核減為10萬
    元為適當，逾此部分之請求，即非可採。
  7.從而，原告得請求被告賠償之金額總計為380,110 元（計算
    式：8,490 ＋150,000 ＋120,000 ＋1,620 ＋100,000 ＝38
    0,110 元） 。
五、綜上所述，原告本於侵權行為之法律關係，請求被告賠償38
    0,110 元，及自起訴狀繕本送達翌日即97年11月24日（97年
    11月13日寄存送達予被告，並於同年月23日發生送達之效力
    ，見97年度審交簡附民字第178 號卷第4 頁）起至清償日止
    ，按週年利率5 ％計算之利息，為有理由，應予准許；逾此
    部分之請求，則無理由，應予駁回。又本件並無訴訟費用之
    支出，爰不為訴訟費用負擔之諭知，併予敘明。
六、本件原告勝訴部分，所命給付金額未逾500,000 元，應依職
    權宣告假執行。
七、兩造之其餘攻擊防禦方法，於本件判決結果無影響，爰不一
    一論列，附此說明。
八、據上論結，本件原告之訴為一部有理由，一部無理由，依民
    事訴訟法第389 條第1 項第5 款，判決如主文。
中    華    民    國    98    年    7     月    24    日
            民事第五庭  審判長法  官  李昭彥
                              法  官  賴文姍
                              法  官  鄭凱文
正本係照原本作成。
如不服本判決，應於送達後20日內，向本院提出上訴狀並表明上
訴理由，如於本判決宣示後送達前提起上訴者，應於判決送達後
10日內補提上訴理由書（須附繕本）。
中    華    民    國    98    年    7     月    24    日
                              書記官  張家瑜


司法院資訊處製作；財團法人民間司法改革基金會備份。
